【裁判字號】    89,簡上,279
【裁判日期】    891215
【裁判案由】    就業服務法
【裁判全文】
臺灣臺北地方法院刑事判決                        八十九年度簡上字第二七九號
    上  訴  人
    即  被  告  甲○○
右列上訴人因違反就業服務法案件，不服本院刑事第三庭於中華民國八十九年八月三
日所為八十九年度簡字第四一七號第一審判決（聲請簡易處刑案號：八十九年度偵字
第九八八一號），提起上訴，本院合議庭為第二審判決如左：
    主  文
上訴駁回。
甲○○緩刑貳年。
    事  實
一、甲○○未經主管機關許可，自民國（下同）八十八年十二月二十七日起至八十九
    年一月三十一日止，以一聘僱之行為，聘僱許可失效之菲律賓籍脫逃勞工ＲＩＭ
    ＯＲＩＮ  ＤＩＡＮＡ  ＧＥＲＡＬＤＩＮＥ  Ｂ（下稱ＤＩＡＮＡ，護照號碼
    ：Ｐ○八六一九九號，原由雇主林澤顯申請經主管機關行政院勞工委員會許可，
    於八十三年七月三十日來台從事家庭幫傭之工作，經行政院勞工委員會核發八十
    四年八月二十四日台八十四勞職業字第○七八五四五號展延聘僱許可函，同意原
    雇主林澤顯續聘該外勞至八十五年七月二十九日止，嗣ＤＩＡＮＡ於八十五年五
    月八日因連續曠職三日失去聯繫，經行政院勞工委員會以八十五年五月二十二日
    台八十五勞職外字第○○六八五四七號函，溯及自八十五年五月十一日起撤銷其
    聘僱許可，為聘僱許可失效之外國人）一人，代其於八十八年十二月二十七日、
    八十九年一月十日、八十九年一月十七日、八十九年一月三十一日，前往安親班
    接送小孩返家或將小孩送至甲○○任職之公司，並購買便當照料小孩用餐等工作
    ，每次代價新臺幣（下同）二百元至三百元不等。嗣上開菲律賓籍外勞ＤＩＡＮ
    Ａ於八十九年四月二十二日下午十一時許，為警在臺北市○○○路、農安街口查
    獲係屬脫逃外勞，而查悉上情。
二、案經臺北市政府警察局松山分局報請臺灣臺北地方法院檢察署檢察官聲請簡易判
    決處刑。
    理  由
一、訊據上訴人即被告甲○○對於右揭時間，以一聘僱之約定行為，支付每次二、三
    百元不等之代價委請菲律賓籍外勞ＤＩＡＮＡ代其接送小孩並照料用餐之事實坦
    承不諱，惟矢口否認有何違反就業服務法之犯行，辯稱：伊僅委請ＤＩＡＮＡ於
    上開時間至安親班接女兒返家，待伊加班完畢返家，ＤＩＡＮＡ即可離去，聘僱
    當時ＤＩＡＮＡ自稱在台灣之工作期限至八十九年五月即將到期，雇主因經濟狀
    況不佳，將其減薪，並同意其至外兼差，伊始加以僱用，加以伊並不知ＤＩＡＮ
    Ａ為非法外勞，況前後僅委請ＤＩＡＮＡ四次，並非八十八年十二月至八十九年
    二月間止每日均請ＤＩＡＮＡ幫忙，伊絕非惡意觸法云云。
二、經查：
（一）菲律賓籍人ＤＩＡＮＡ原係林澤顯經向行政院勞工委員會申請許可，於八十三
      年七月三十日來台從事家庭幫傭，經行政院勞工委員會核發八十四年八月二十
      四日台八十四勞職業字第○七八五四五號展延聘僱許可函，同意原雇主林澤顯
      續聘該外勞至八十五年七月二十九日止，嗣ＤＩＡＮＡ於八十五年五月八日因
      連續曠職三日失去聯繫，經行政院勞工委員會八十五年五月二十二日台八十五
      勞職外字第○○六八五四七號函，溯及自八十五年五月十一日起撤銷ＤＩＡＮ
      Ａ之聘僱許可一情，有居留外僑作業外勞詳細資料（見偵查卷第十一頁），及
      行政院勞工委員會八十九年十一月一日台八十九勞職外字第○二二○九五一號
      函附卷可稽，被告所聘僱之菲律賓籍勞工ＤＩＡＮＡ為聘僱許可失效之外國人
      甚明。
（二）被告以一聘僱之約定行為，僱請ＤＩＡＮＡ為其接送小孩、購買便當、照料小
      孩用餐一節，除據被告於警訊及偵查中供承：「我在八十八年十二月初至八十
      九年二月初曾僱用他（指ＤＩＡＮＡ）每星期一到學校接我的女兒回家，每次
      付他新台幣三百或二百元」等語（見偵查卷第七頁反面）及「（問：你何時開
      始僱用菲律賓籍外勞ＲＩＭＯＲＩＮ  ＤＩＡＮＡ？）八十八年十二月中旬僱
      用的。（問：他工作內容？）當我事忙之時，會請他幫我接送小孩。（問：每
      次接送代價？）我給他五百元，但要給付小孩便當及車資，實拿二到三百元。
      」等語（見偵查卷第十六頁）在卷，且經證人即外勞ＤＩＡＮＡ於警訊中證述
      ：「（問：你於何時逃逸？為何逃逸？逃逸在那裏工作？）我是一九九六年五
      月八日逃逸成為行方不明外勞。因合約近三年到期，不想回菲，想留在台灣多
      賺錢才會逃逸。逃逸後我居無定所，到處打工過活，只記得曾替一位甲○○小
      姐在八十八年十二月初至八十九年二月初曾僱用我每星期一到學校接他唯一的
      女兒下課回家，每次領取新台幣三百元或二百元不等」等語無訛（見偵查卷第
      六頁反面）。被告此部分出於任意性自白，有證人即外勞ＤＩＡＮＡ之證詞，
      及居留外僑作業外勞詳細資料、行政院勞工委員會八十九年十一月一日台八十
      九勞職外字第○二二○九五一號函可資佐證，足堪採為證據。
（三）另按任何人不得因不知法律而免除其刑事責任，刑法第十六條定有明文，此乃
      刑事責任理論之當然解釋，否則因行為人以不知法律為由置辯，而有不同之評
      價，豈是事理之平。「外國人未經雇主申請許可，不得在中華民國境內工作」
      、「雇主不得聘僱或留用未經許可或許可失效之外國人」，就業服務法第四十
      二條、第五十三條第一款既分別定有明文，被告既明知ＤＩＡＮＡ為菲律賓籍
      人民，自不得聘僱在台工作，其空以不知不得聘僱ＤＩＡＮＡ置辯，尚無足採
      。本件事證明確，被告雖否認犯行，然依現存之證據，已足認其確有上開犯行
      ，自得逕以簡易判決處刑。又被告雖辯稱僅於上開四個時間（八十八年十二月
      二十七日、八十九年一月十日、八十九年一月十七日、八十九年一月三十一日
      ）僱請外勞ＤＩＡＮＡ接送小孩、照料用餐，並非自八十八年十二月中旬起至
      八十九年二月初止之每個週一均有僱請云云，惟此僅得作為量刑之參考依據，
      尚無解於被告聘僱許可失效外國人犯行之成立，此部分原審漏未述及，應由本
      院逕行補充。
三、按外國人未經雇主申請許可，不得在中華民國境內工作，且雇主不得聘僱或留用
    未經許可或許可失效之外國人，就業服務法第四十二條、第五十三條第一款分別
    定有明文。被告甲○○未經許可，聘僱許可失效之外國人之所為，違反就業服務
    法第五十三條第一款之規定，其聘僱之人數為一人，核係犯同法第五十八條第一
    項前段之罪。被告以一聘僱之約定，僱請菲律賓籍外勞ＤＩＡＮＡ於上開時間（
    八十八年十二月二十七日、八十九年一月十日、八十九年一月十七日、八十九年
    一月三十一日）代為接送小孩、照料小孩用餐，其次數雖有四次，然在法律評價
    上則難強行區分，屬法律上之一個聘僱行為。原審依刑事訴訟法第四百四十九條
    第一項前段、第四百五十四條第二項、就業服務法第五十八條第一項前段、第五
    十三條第一款（原審贅載就業服務法第五十九條第一項、第五十六條）、刑法第
    十一條前段、第四十二條第二項、罰金罰緩提高標準條例第二條、現行法規所定
    貨幣單位折算新臺幣條例第二條之規定，科處被告罰金新臺幣三萬元，如易服勞
    役，以銀元三百元即新台幣九百元折算一日，其認事用法均無不當，量刑亦稱妥
    適，被告仍執前詞，指摘原判決不當，非有理由，應予駁回。惟查被告未曾受有
    期徒刑以上刑之宣告，有臺灣高等法院檢察署刑案紀錄簡覆表一件在卷可按，被
    告犯後已坦承聘僱之犯行，自警訊至本院審理中其犯後態度均甚為良好，審其偶
    因不諳法令誤觸刑章，自八十八年三月十八與前夫陳國正離婚後，非僅得獨自一
    人照顧幼兒，且須每月清償擔任陳國正借款連帶保證人所生之債務，生活負擔極
    為沈重，經此偵審程序，當知所警惕，信無再犯之虞，本院因認對被告所宣告之
    刑，以暫不執行為適當，爰併予宣告緩刑二年，以勵自新。
據上論斷，應依刑事訴訟法第四百五十五條之一第一項、第三項、第三百六十八條，
刑法第七十四條第一款，判決如主文。
本案經檢察官孫冀薇到庭執行職務
中    華    民    國      八十九      年      十二      月      十五    日
                                      臺灣臺北地方法院刑事第六庭
                                          審判長法  官  劉  慧  芬
                                                法  官  黃程  暉
                                                法  官  吳  秋  宏
右正本證明與原本無異。
本判決不得上訴。
                                                書記官  林  碧  華
中    華    民    國      八十九      年     十二       月     二十    日


司法院資訊處製作；財團法人民間司法改革基金會備份。
